# 请教陈版主：派驻一个董事是否构成重大影响

提问人：wendy0224 时间：2011-08-10 14:39:07
陈版主好，
现有一个关于如何判定重大影响的case，望您赐教！
A公司（香港公司）拥有B公司（BVI公司）18%的股权，A公司向B公司委派了一名董事。假设B公司共有 4 名董事，根据公司章程，董事会决议需过半数董事通过。
请问：1.在这种情况下，我们是否能够认为A公司对B公司具有重大影响？（在HKFRS下） 2.判定是否具有重大影响，除了看是否委派董事之外，是否需要考虑其他因素？例如公司股权架构、A公司派出的董事是否经常参加董事会会议等？这些因素又如何影响我们的判定呢？

回答人：chenyiwei
重大影响是一项参与和影响被投资企业财务、经营决策并据此获取经济利益的权力。判断是否存在重大影响，需要综合考虑多方面因素，不可片面夸大股权比例、董事人数等其中一方面因素的作用。从某种程度上说，重大影响的判断比控制更为复杂，因为控制是唯一的，而重大影响是不唯一的。 就你说的情况看，如果没有其他应考虑的特殊因素，虽然股权比例不到 20 ％，但很可能该重大影响是存在的，尤其是如果公司章程或者股东之间的协议明确了本企业有权在该被投资企业派驻一名董事的情况下。A公司派驻董事是否积极行使权力并不是需要考虑的主要因素，因为只要存在这项权力，可以行使也可以不行使。 如果本企业由被投资企业或其控股股东承诺保证本企业投资本金的安全，或者保障最低收益或者固定收益的，则该权力的行使不能为本企业带来额外的经济利益，这时本企业派驻董事可能更多地是出于保护自身利益的考虑（必要时对可能危害自身在该项目中既得利益的提案投反对票）而不是为了积极参与被投资企业的财务、经营决策，这时虽然派驻董事，但并不表明本企业对其具有重大影响。

回答人：chenyiwei
回复 ying0518 的帖子
需要综合考虑所有相关因素。你说的董事构成在某些情况下也属于需要考虑的因素。

回答人：chenyiwei
回复 homeli 的帖子
合营（共同控制）和联营（重大影响）的最主要区分标志是：本公司是否通过合同、协议等方式，与该被投资企业的其他投资者（可以是全体投资者，也可以是其中一部分）共享被投资企业的财务、经营决策的控制权。
如果本公司所持有的表决权不足以确保一项财务、经营政策方面的议案获得通过，但足以否决一项财务、经营政策方面的议案（即，任何关于财务、经营政策方面的议案均需由分享控制权的投资者，包括本公司在内，一致同意方可通过），则对本公司而言属于合营企业。 如果本公司所持有的表决权不足以确保一项财务、经营政策方面的议案获得通过，也不足以否决一项财务、经营政策方面的议案，但有权参与被投资企业财务、经营政策的制定并据此获取利益的，则对本公司而言属于联营企业。 合营（共同控制）关系是以合同约定为基础的，判断是否存在共同控制，股权比例并非最主要的考虑因素。

回答人：chenyiwei
回复 snowbaby123123 的帖子
根据合同、协议、章程的条款确定具体合并方法。如果该 10 ％股东应负责保障 90 ％股东的投资本金安全（包括退出时取回原投资的本金）
以及确保可获得固定收益，则在该 10 ％股东的合并报表层面，向其他 90 ％股东承诺保障的这部分权益实际上是负债而不是少数股东权益，即该子公司没有少数股权。

提问人：呼叫帮助 时间：2011-10-13 15:58:55
回复 chenyiwei 的帖子
陈版在现实中我们经常遇到这样的实例,
1 、A公司（中国公司）拥有B公司（中国公司）18%的股权，第二大股东，A公司向B公司委派了一名董事。假设B公司共有 5 名董事，根据公司章程，董事会决议需过半数董事通过。 2 、A公司（中国公司）拥有B公司（中国公司）5%的股权，第五大股东，A公司向B公司委派了一名董事。假设B公司共有 9 名董事，根据公司章程，董事会决议需过半数董事通过。 本企业由被投资企业或其控股股东均不承诺保证本企业投资本金的安全，或者保障最低收益或者固定收益的. 请问这时第 1 个用权益法核算还是两个均作权益法核算？还是两个均不作权益法核算？ 在何种情况下，我们是否能够认为A公司对B公司具有重大影响？重大影响的具体表现有哪些？

回答人：chenyiwei
重大影响是综合判断的结果，不应过度夸大其中任何一个因素的作用。总体上第一种情况下具有重大影响的可能性要远远大于第二种情况。

提问人：呼叫帮助 时间：2011-11-01 09:41:45
我在看准则讲解的案例中提到甲企业持有乙公司20%有表决权股份,请问这里的表决权股份是不是指甲企业在乙公司中派有董事会成员?

回答人：chenyiwei
“有表决权股份”是指在被投资企业的股东会上的表决权。

提问人：homeli 时间：2011-11-01 22:25:20
请教版主,我不明白董事在董事会上的决议为什么不是表决权?

回答人：chenyiwei
请注意上面讨论的问题是“有表决权股份”。

提问人：homeli 时间：2011-11-03 09:46:39
回复 chenyiwei 的帖子
我可不可以这样去理解,
合营是指：如果投资方有两个，各占50%；或投资方有三个，各占33.33%；这样的算合营。 而且会在公司章程或股东协议中约定共同控制的内容。

回答人：chenyiwei
不能依据股权比例去理解，尤其是对合营。对合营的理解必须基于合同约定而不是股权比例。

提问人：呼叫帮助 时间：2011-11-03 15:52:35
个人理解,联营与合营的区别 联营企业是指投资者对其有重大影响，但不是投资者的子公司或合营企业的企业。当某一企业或个人拥有另一企业20%或以上至50%表决权资本时，通常被认为投资者对被投资企业具有重大影响，则该被投资企业可视为投资者的联营企业。 合营企业按合同约定对某项经济活动所共有的控制，是指由两个或多个企业或个人共同投资建立的企业，该被投资企业的财务和经营政策必须由投资双方或若干方共同决定。 合营企业不同于联营企业。投资者对联营企业只具有重大影响，即对被投资企业的经营决策和财务决策只具有参与决策的权利，而不具有控制权；而合营者对投资企业的经营决策和财务决策具有控制权，虽然这种控制权是共同控制。 不知是否准确?

回答人：chenyiwei
如我上面所述，最关键的区别是：在本企业对被投资企业不具有控制权但有权参与决策制定这个大前提下：对于涉及被投资企业财务、经营决策方面的问题，本企业有否决权的就是合营；没有否决权的就是联营。

提问人：snowbaby123123 时间：2011-11-04 08:48:43
就是说在抵消子公司90%权益时，应同时增加负债，对于该部分因合并产生的负债在报表中如何列示？谢谢陈版

回答人：chenyiwei
基本上可以这样理解。这部分负债根据预期偿还时间归为其他流动负债或者其他非流动负债。

提问人：呼叫帮助 时间：2011-11-04 12:36:30
回复 chenyiwei 的帖子
向陈版主求教个 2010 年准则中一个案例的问题,
【例 3 － 19 】 20×7年 4 月 30 日，A公司支付现金9 300万元，取得B公司60%的股权；当日，B公司可辨认净资产账面价值9 700万元，公允价值10 200万元。 2×10年 6 月 30 日，A公司处置了持有的B公司的部分股权（占B公司股份的40%），取得处置价款8 200万元，处置后A公司对B公司的持股比例降为20%，丧失了对B公司的控制权，这20%股权的公允价值为4 200万元；当日，B公司可辨认净资产账面价值为10 400万元，公允价值为10 900万元。B公司在20×7年 5 月 1 日至2×10年 6 月 30 日之间实现的净利润为 800 万元，其他综合收益为 300 万元。 并假定A公司还存在其他子公司,则A公司在编制对B公司丧失控制权当期的合并财务报表时，应当按照以下四个步骤进行会计处理： 第一步，应当对剩余的对B公司20%股权投资按照丧失控制权之日的公允价值进行重新计量（4 200万元） 这4200 万元是怎么算出来的呢? 我认为应按2×10年 6 月 30 日，B公司可辨认净资产账面价值为10 400万元，公允价值为10 900万元,则B公司20%股权的公允价值应为(10900*20%)2180.4万元

回答人：chenyiwei
此处应当取该剩余的 20 ％股权的整体公允价值，不仅包括可辨认净资产，还包括其中的商誉成分。所以是整体公允价值为 4200 万，其中可辨认净资产公允价值 2180 万，隐含的商誉成分 2020 万。

提问人：呼叫帮助 时间：2011-11-10 12:31:23
回复 胖狐狸 的帖子
取该剩余的 20 ％股权的整体公允价值又是如何计算的呢?

回答人：chenyiwei
可以通过估值方法确定。比较粗的做法是将当前交易价格按股权比例折算。

提问人：xt147 时间：2011-11-12 15:20:45
回复 胖狐狸 的帖子
这么说是根据相关的评估结论然后计算出来的不是按上述题目中的数字算出来的呢？

回答人：chenyiwei
可以这样理解。如果控制权溢价的影响重大，导致非控股股权与控股股权的公允价值存在重大差异的，应当是需要评估的。

提问人：胖狐狸 时间：2011-11-11 17:16:09
回复 呼叫帮助 的帖子
嗯，这么说吧，其实由于股份份额的不同，对应份额的公允价值是不同的。当你拥有60%时，你拥有控制权，此时你所持股份的公允价值，在每股公允价值基础上，还隐含了一个被称作控制权溢价的超额部分。而普通的每股公允价值，只是少数股权公允价值而已。换句话说，如果股市上某公司1%的股份标价 100 元，那么你可以随时花上 100 元买到它1%的股份；但是，如果你打算买入它51%的股份时，市场上会达成的金额就不是100*51=5100元，因为你在取得简单的股份加总外，还取得了控制权。反之，你以放弃控制权作为代价出售的40%的股份，其交易价值也就通常不会是简单的 40 个1%的少数股权公允价值的加和。这就是为什么不能简单的去类比这样计算那剩余股份的公允价值，而是需要进行专业评估的原因。

回答人：chenyiwei
回复 我爱新视野 的帖子
对此问题的理解请查阅我在 2010 年 10 月的“会计准则最新发展培训班”课件（网上可搜索到）。
“持续计算的净资产”是该子公司的净资产在合并报表层面的帐面价值（不是在该子公司自身的帐面价值），即以原先该子公司被纳入母公司合并范围之日（购买日）的公允价值为基础调整折旧、摊销和成本结转等因素后，直到处置日为止的净资产价值。

回答人：chenyiwei
回复 我爱新视野 的帖子
个人理解，售楼处和样板房都是为了促进开发产品的销售而建立的设施，其本身并不是开发产品达到预定可销售状态必须具备的条件。因此，售楼处和样板房的装修成本等不应计入开发产品成本，而应当作为销售费用（无论是否将售楼处或样板房设在开发的小区内）。当然，如果售楼处、样板房等装修支出较大、预计受益期限（整个销售期间）较长的，也可资本化为一项长期待摊费用，在预计受益期内摊销，计入各期销售费用，但应在期末注意进行减值测试。
另外需要注意的是：会计和税法是两个独立的体系，会计处理只能以会计准则为依据，不能引用税务规定作为会计处理的依据。

提问人：我爱新视野 时间：2012-01-10 13:54:04
回复 chenyiwei 的帖子
谢谢！
再向您请教个房地产方面的问题， 某房地产开发企业在开发过程中，为了直观的提供户型情况，在自行开发建设的房屋中，施工安装了几套样板房屋给消费者参观。开发项目竣工销售完毕后，有人愿意购买的就出售，若无人购买则将原有的样板房另行撤除。请问：在这整个样板房的建设和撤除后的财务如何核算比较妥当？ 1 、对出售的样板房其支出如何核算？ 2 、对拆除的样板房其支出如何核算？

回答人：chenyiwei
我理解这实际上是对样板房的装修支出如何进行会计处理的问题？如果是，则建议确认为一项长期待摊费用，在预计销售期内摊销（摊销时可扣除最后拆除时的残值）。如果中间有人购买样板房的，则摊余价值转入营业成本。

提问人：我爱新视野 时间：2012-01-11 17:11:58
回复 chenyiwei 的帖子
陈版， 2010 年准则讲解
【例3-20】沿用【例3-19】，并假定A 公司还存在其他子公司。 则A 公司在编制对B 公司丧失控制权当期的合并财务报表时，应当按照以下四个步骤进行会计处理： 第一步，应当对剩余的对B 公司20%股权投资按照丧失控制权之日的公允价值进行重新计量(4 200万元)。 第二步，处置股权取得的对价(8 200 万元)与剩余股权公允价值(4200 万元)之和(12 400 万元)，减去按原持股比例(60%)计算应享有B 公司自购买子公司开始持续计算的净资产份额(10 900 万元×60%=6 540 万元)之间的差额(12 400 万元-6 540 万元=5 860万元)，计入丧失控制权当期的投资收益。 我认为这里的持续计算的净资产为10 900 万元（案例为B 公司可辨认净资产账面价值为 10 400 万元，公允价值为10 900万元）好像不准确，有否有点问题？

回答人：chenyiwei
是有问题。此处的举例表述不恰当。

提问人：homeli 时间：2012-01-16 14:59:15
回复 呼叫帮助 的帖子
我对这个问题也有个疑问，
处置后A公司对B公司的持股比例降为20%，丧失了对B公司的控制权，这20%股权的公允价值为4 200万元；当日，B公司可辨认净资产账面价值为10 400万元，公允价值为10 900万元。请问这个当日是减去持股比例降为20%的当日还是未减40%的股权的当日？

回答人：chenyiwei
就是丧失控制权当日。“B公司可辨认净资产账面价值”是 100 ％的全额，与本企业持股比例无关。

提问人：2009masq 时间：2014-10-19 20:58:46
A内资公司拥有国内一家证券B公司16%的股权，第二大股东，A公司向B公司委派了一名董事。假设B公司共有 13 名董事，根据公司章程，董事会决议需过半数董事通过。同时A内资公司给我们审计时出具了不存在重大影响的声明：一是公司没有这方面的管理人才，二是公司出资的目的就是公司上市后股价升值，三是派驻一个董事并不能影响公司的经营决策。所以才对证券B公司进行成本法核算，我当时审计时也认可公司的做法。现在A公司检查时提出这个核算的问题，检查方的理由也比较简单，他们说准则中提到派驻董事会成员就是重大影响的一个方面，事务所说不能以董事会成员就一定存在重大影响，则叫我们提供没有重大影响的证据，我现在如何解决这方面的问题？难道派驻董事会成员就一定都要以权益法核算吗？

回答人：chenyiwei
我们对此问题的观点在《计学撮要 2013 》中已明确：
问题3-1-33（对持股比例不到20%，但派一名董事的参股公司能否按权益法核算） 问题： 对持股比例不到20%，但派一名董事的参股公司能否按权益法核算？ 解答： 根据《企业会计准则第 2 号--长期股权投资》第五条规定，“重大影响，是指对一个企业的财务和经营政策有参与决策的权力，但并不能够控制或者与其他方一起共同控制这些政策的制定”。在实务操作中，重大影响是否存在的判断是需要综合考虑多方面因素所作出的综合判断，准则讲解中给出的考虑因素是通常情况下在考虑这一问题时通常会考虑到的因素，但不能过分强调其中某一因素在其中的“决定性作用”，事实上没有一项参考因素的影响可以是决定性的，或者“一票否决”的。 在实务中，对于持股比例在20%以下的长期股权投资，要认可对被投资企业具有重大影响，通常不能仅仅依据派驻一名董事的事实，还需要收集其他方面的进一步证据，例如：双方之间重大的日常业务往来（或者互为战略合作伙伴关系等）；派驻董事人数多于 1 名或者派驻重要的高级管理人员；被投资企业在技术、市场、原料供应渠道、管理等方面对本企业的重大依赖；被投资企业的股权较为分散，本企业所持股权虽未达到控制程度，但仍显著高于其他股东；等等。 结论基础： 根据《企业会计准则讲解（ 2010 ）》第三章对“重大影响”的相关描述：“企业通常可以通过以下一种或几种情形来判断是否对被投资单位具有重大影响：（ 1 ）在被投资单位的董事会或类似权力机构中派有代表。这种情况下，由于在被投资单位的董事会或类似权力机构中派有代表，并享有相应的实质性的参与决策权，投资企业可以通过该代表参与被投资单位经营政策的制定，达到对被投资单位施加重大影响。......”。 但是，不能简单地认为仅仅派驻一名董事即必然可对被投资单位施加重大影响。因为重大影响的定义是“对一个企业的财务和经营政策有参与决策的权力，但并不能够控制或者与其他方一起共同控制这些政策的制定”，因此重大影响归根结底是要通过在董事会上提出议案和参与表决的方式，促使有利于自身利益的财务、经营政策方面的议案获得通过（但对所议事项不具有单方面的决定权或者否决权）。因此，虽然派驻了董事，但是如果不能单独提出议案，或者由其他原因导致影响或改变表决结果的潜在可能性较小的，则不能认为具有重大影响。例如：（ 1 ）被投资企业的股权高度分散（例如在一些金融企业中），且董事的总人数较多（根据《公司法》规定，有限责任公司的董事人数最多可为 13 人，股份有限公司的董事人数最多可为 19 人），此时如果只派驻 1 名董事，很可能无法对董事会的表决结果产生重大影响，也无权单独提出议案；（ 2 ）根据董事会的议事规则或者职责分工，本公司派驻的董事为非执行董事或者在某些方面的权限受到限制；（ 3 ）各方股东之间存在关联方关系（如集团财务公司，股东基本上都是同一集团的成员企业），最终都听命于其母公司，可能不能完全基于自身利益和立场作出决策和发表意见；（ 4 ）除本公司以外的其他股东存在关联方关系或者一致行动关系，对本公司派驻的董事形成较大的制约；等等。在此情况下，尽管派驻了董事，但很可能仍然不能对被投资单位的财务、经营决策产生实质性的影响力。 对于不同的被投资企业，应当根据每个公司的个案情况分析对其是否具有重大影响，不能一概而论。股权比例、是否派驻董事和是否具有重大影响这三者之间存在一定的相关关系，但不是必然的。关键还是要针对每个被投资企业的个案情况，在分析的基础上得出个案的结论。如果确有证据表明对一些被投资单位，因为持股比例较高、该公司董事人数较少等原因，确实对其财务、经营决策具有实质性的重大影响力，而对另外一些被投资企业不具有实质性的重大影响力的，则根据不同情况作出的不同处理结果应当是可以得到解释的。

提问人：2009masq 时间：2014-10-20 00:20:49
谢谢了在此感谢了！我理解双方之间重大的日常业务往来基本没有，派驻董事人数只有 1 名且无派驻重要的高级管理人员；被投资企业在技术、市场、原料供应渠道、管理等方面对本企业的无重大依赖；只有这一点被投资企业的股权较为分散，本企业所持股权虽未达到控制程度，但仍显著高于其他股东，本公司占16%。但我认为还是按成本法核算较妥，现在他们的说法是，你若按准则中的理解就可以了，派出一各董事你就认为具有重大影响，否则你认为不具有重大影响，也许你就是正确的，但你提不出来有力的证据来证明你的判断是正确的。我现在就以企业提供的声明书是否就可以作为成本法核算？

回答人：chenyiwei
声明书不够，需要有来自外部的客观证据，如该董事以往在该被投资单位董事会中的履职情况，是否曾经对某项议案的结果产生过实质性影响等。

提问人：2009masq 时间：2014-10-20 09:28:22
这些东西没有，估计也不可能能拿到，若我就像检查组人员说的，你按权益法核算没有人提出你是错的，但是你不按权益法核算你又提供不出来这方面没有重大影响的依据，你可能就会让人觉得你是错的，这怎么办？难道只要有董事就一定可以用权益法核算？我晕！

回答人：chenyiwei
“该董事以往在该被投资单位董事会中的履职情况，是否主动提出过议案、是否曾经对某项议案的结果产生过实质性影响等”，这些证据应该是可以拿到的。

提问人：2009masq 时间：2014-10-22 14:19:35
经与企业沟通，企业的回复是该董事 每次开会只是参加，没有在董事会中的履职中主动提出过议案、也未对某项议案的结果产生过实质性影响，企业说这方面证据没有，但是可以叫董事出具一个声明函，请问这样可以吗？

回答人：chenyiwei
可以取得历次董事会的会议记录、提案记录和表决结果等，以佐证派驻董事并未对该董事会的历次决策产生实质性的影响，该一票从未成为过“关键一票”。

提问人：homeli 时间：2014-10-28 09:41:38
沿用上例，占18%的股权,请教陈版，若没有办法取得您说的相关资料，若被审计单位按成本法核算,我审计时是否可以确认,还是需要披露说明?

回答人：chenyiwei
一般情况下，持股比例低于 20 ％且不用权益法核算的，无需在附注中特别说明原因；如果持股比例低于 20 ％但采用权益法核算的，应在附注中说明原因。

提问人：2009masq 时间：2015-09-12 20:21:32
最近审计最到这个一个案例，本公司对一家证券公司出资，本公司占其总股本的16%，本公司占有一个董事席位，但本公司用成本法核算。经与管理层沟通，他们说：“我们投资的目的主要是考虑证券公司即将可以上市，赚取投资收益，我们虽然有一个董事，但是我们不会也可能不能产生影响，所以我们采取成本法核算”。 请教陈版，他们这样的声明可以作为成本法核算的一个理由？若不行主要应从哪些方面审核或索取相关的资料来证明其有无影响，然后来确定其核算方法？

回答人：chenyiwei
依据 33 楼问题解答中给出的提示，以董事会席位的分配情况、股权的分布情况作为主要考虑因素，结合实质参与决策的情况来考虑。